臺灣宜蘭地方法院民事簡易判決
109年度宜簡字第313號
原      告  李逸芳  
被      告  陳雅齡  
上列當事人間請求修復漏水等事件，本院於民國110年10月14日
言詞辯論終結，判決如下：
　　主　　文
被告應給付原告新臺幣捌萬貳仟玖佰伍拾元，及自判決確定之翌
日起至清償日止，按週年利率百分之五計算之利息。
原告其餘之訴駁回。
訴訟費用新臺幣陸萬壹仟元由被告負擔。 
本判決第一項得假執行；被告如以新臺幣捌萬貳仟玖佰伍拾元為
原告預供擔保後，得免為假執行。
　　事實及理由
一、按訴狀送達後，原告不得將原訴變更或追加他訴。但請求之
    基礎事實同一者、擴張或減縮應受判決事項之聲明者，不在
    此限。民事訴訟法第255條第1項第2款、第3款分別定有明文
    。本件原告李逸芳起訴時原聲明：「㈠被告陳雅齡應給付原
    告新臺幣（下同）69,700元，及自判決確定之翌日起至清償
    日止，按週年利率百分之6計算之利息。㈡被告應將原告所有
    坐落宜蘭縣○○鄉○○○街00號8樓之13房屋漏水修復至不漏水狀
    態，並將損害部分復原」，嗣原告於民國110年10月14日變
    更聲明為：「被告應給付原告82,950元及自判決確定之翌日
    起至清償日止，按週年利率百分之6計算之利息」（見本院
    卷第42頁），核原告所為上開訴之聲明變更，其請求之基礎
    事實同一，且屬擴張或減縮應受判決事項之聲明，與前揭規
    定相符，應予准許。
二、原告起訴主張：原告李逸芳係門牌號碼宜蘭縣○○鄉○○○街00
    號8樓之13房屋（下稱系爭房屋）所有權人，被告陳雅齡則
    為門牌號碼宜蘭縣礁溪鄉健康一街9樓之7（下稱被告房屋）
    之所有權人，因被告將浴缸擴建、遷移管線，導致原告天花
    板漏水，事經原告多次請求被告修繕，被告均不予理會，經
    宜蘭縣建築師公會鑑定後，估計漏水修繕費用為新臺幣（下
    同）82,950元，爰依民法侵權行為之法律關係提起本件訴訟
    ，並聲明：被告應給付原告82,950元及自判決確定之翌日起
    至清償日止，按週年利率百分之6計算之利息。
三、被告則以：被告房屋之溫泉熱水管線與系爭房屋漏水位置完
    全不相關，相距很遠，原告無法證明係被告房屋管線漏水導
    致系爭房屋漏水，且因為社區的水壓很大，鑑定之後，被告
    房屋的天花板也是濕的，可見系爭房屋漏水並非被告行為所
    致，原告請求被告賠償，於法不合等語，資為抗辯。並聲明
    ：原告之訴駁回。
四、得心證之理由：
  ㈠按當事人主張有利於己之事實者，就其事實有舉證之責任，
    民事訴訟法第277條前段定有明文；又民事訴訟如係由原告
    主張權利者，應先由原告負舉證之責，若原告先不能舉證，
    以證實自己主張之事實為真實，則被告就其抗辯事實即令不
    能舉證，或其所舉證據尚有疵累，亦應駁回原告之請求，最
    高法院17年上字第917號判例可資參照。又按因故意或過失
    ，不法侵害他人之權利者，負損害賠償責任，民法第184條
    第1項定有明文。惟按侵權行為所發生之損害賠償請求權，
    以有故意或過失不法侵害他人之權利為其成立要件，若其行
    為並無故意或過失，即無賠償之可言；申言之，侵權行為之
    成立，應具備加害行為、侵害權利、行為不法、致生損害、
    相當因果關係、行為人具責任能力及行為人須有故意或過失
    等要件，若任一要件有所欠缺，即無侵權行為責任之可言，
    且原告亦應就上開要件負舉證責任。
　㈡原告主張其為系爭房屋之所有權人，系爭房屋之臥室牆上方R
    C梁側面滲漏水等情，業據提出照片為證（見本院卷第9頁）
    ，核屬相符，
　㈢經查，系爭房屋漏水原因經本院囑託宜蘭縣建築師公會鑑定
    結果為：「A、滲漏水之處及發生原因：⒈第一次施作（被告
    ）室内溫泉冷水給水管，放水後接通水壓計再打開止水閥注
    水後，溫泉冷水給水管内靜水壓力為2.5kg/cm2 。⒉將上述
    溫泉冷水給水管關閉止水閥30分鐘後，觀察其靜水壓力之水
    壓計為2kg/cm2，有微幅下降。⒊第二次施作（被告）室内溫
    泉熱水給水管，放水後接通水壓計再打開止水閥注水後，溫
    泉熱水給水管内靜水壓力為2.5kg/cm2 。⒋將上述溫泉熱水
    給水管關閉止水閥30分鐘後，觀察其靜水壓力之水壓計為1.
    5kg/cm2，下降甚多，推測有滲漏水之虞。⒌第三次施作（被
    告）室内自來水給水管，放水後接通水壓計再打開止水閥注
    水後，自來水給水管内靜水壓力為3kg/cm2 。⒍將上述自來
    水給水管關閉止水閥30分鐘後，觀察其靜水壓力之水壓計為
    3kg/cm2，壓力持平未改變。⒎本案經鑑定人會同專業水電技
    術人員，為查核需要至（原告）鑑定標的物（8F之13)，室
    内夾層臥室牆上方RC梁滲漏水處，將梁上冷氣配管固定夾釘
    打除，查核滲漏水是否為釘子破壞給水管造成滲漏水，但該
    釘孔處並未有明顯滲漏水。另釘孔下方RC梁表面有不規則裂
    紋，經用抹布擦乾表面後，即有明顯滲漏水現象，因此依前
    述1〜6項以水壓計測試給水管結果後，推測可能是（被告）
    之RC梁内溫泉熱水給水管損壞，產生滲漏水現象」，有宜蘭
    縣建築師公會鑑定報告書（下稱系爭鑑定報告書）可考，參
    諸系爭鑑定報告書內容業經防水技術協進會鑑定人員實地勘
    查及檢測，本諸其專業知識而作成，自堪採信。足見系爭房
    屋之臥室牆上方RC梁側面滲漏水之原因，業已排除系爭住處
    梁內釘子破壞給水管造成滲漏水所致之因素，係因被告房屋
    埋設於RC梁內面溫泉熱水給水管之滲漏水所發生，而被告係
    房屋之所有權人，就房屋之專有部分有修繕、管理、維護之
    責，堪認可歸責於被告未盡管理維護之義務，被告係過失不
    法侵害原告之權利，依民法第184條第1項前段規定，應由被
    告對原告負侵權行為損害賠償責任。被告又未舉證證明其對
    於房屋之設置或保管並無欠缺，或損害非因設置或保管有欠
    缺所致，或被告對於防止損害之發生已盡相當之注意，則依
    民法第191條第1項之規定，被告亦應就其所有房屋漏水所致
    原告權利之損害，負賠償責任。
　㈣按「負損害賠償責任者，除法律另有規定或契約另有訂定外
    ，應回復他方損害發生前之原狀；第1項情形，債權人得請
    求支付回復原狀所必要之費用，以代回復原狀；不能回復原
    狀或回復顯有重大困難者，應以金錢賠償其損害」、「專有
    部分、約定專用部分之修繕、管理、維護，由各該區分所有
    權人或約定專用部分之使用人為之，並負擔其費用」、「專
    有部分之共同壁及樓地板或其內之管線，其維修費用由該共
    同壁雙方或樓地板上下方之區分所有權人共同負擔。但修繕
    費係因可歸責於區分所有權人之事由所致者，由該區分所有
    權人負擔」，民法第213條第1項、第3項、第215條及公寓大
    廈管理條例第10條第1項、第12條分別定有明文。本件漏水
    既可歸責於被告未盡管理維護房屋之義務，自應由被告負擔
    費用修繕之。又系爭房屋之臥室牆上方RC梁側面滲漏水之損
    壞修復，依系爭鑑定報告書為「⒈系爭房屋（原告）室内RC
    梁面滲漏水處，建議以專業人工用電動機械（打鑿震動機）
    ，緩慢敲除RC梁面混凝土層，以查明溫泉熱水給水管滲漏水
    處，但敲除深度不宜超過15公分以上，且不得破壞RC梁内鋼
    筋及箍筋。⒉當RC梁敲除混凝土深度在15公分以上或是給水
    熱水管埋設於鋼筋内及箍筋過於緊密，將無法拆除更換溫泉
    熱水管，且敲除過深有可能會破壞鄰房給排水管路設施（依
    現況及圖說查核原給水熱水管為不鏽鋼壓接管3/4”Ø)。⒊經
    敲除混凝土後，能明確找到滲漏水管處時，即關閉（被告）
    溫泉熱水給水管止水閥，請專業水電技術人員將破壞管路拆
    除更新後暫緩修復，觀察待半日後確認無滲漏水時，再行修
    復(復原）。⒋系爭房屋（原告）室内RC梁面修復工法及程序
    如下：⑴溫泉熱水給水管更新。⑵原有鋼筋修復整理。⑶模板
    組裝。⑷細粒料混凝土灌注夯實（280Kg/Cm2、4000PsiRC)。
    ⑸RC梁面水泥粉光。⑹修復完成梁表面（三面），以強化碳纖
    維貼附補強（雙層、範圍為左右各延長50公分）。⑺原有室
    内牆面（梁面）重新油漆。⑻原有梁面冷氣配管路重新組裝
    修復。⑼室内牆面木作裝修拆除更新（依原樣原材質施作）
    。⑽廢棄物清理。⑾室内清潔復原。C、房屋滲漏水修復費用
    ：综合上述系爭房屋（原告）滲漏水所需之必要修復費用，
    經估算約為82,950元」，有系爭鑑定報告書可參（見系爭鑑
    定報告書第14頁），故原告請求被告給付修復費用82,950元
    ，洵屬有據。
　㈤末按遲延之債務，以支付金錢為標的者，債權人得請求依法
    定利率計算之遲延利息；應付利息之債務，其利率未經約定
    ，亦無法律可據者，週年利率為百分之5；給付無確定期限
    者，債務人於債權人得請求給付時，經其催告而未為給付，
    自受催告時起，負遲延責任。其經債權人起訴而送達訴狀，
    或依督促程序送達支付命令，或為其他相類之行為者，與催
    告有同一之效力，民法第233條第1項前段、第203條、第229
    條第2項分別有明文規定。本件原告請求之上揭修復費用，
    核屬無確定期限之給付，自應經原告催告未為給付，被告始
    負遲延責任。準此，原告請求被告給付自判決確定之翌日起
    至清償日止，按週年利率百分之5計算之利息，亦洵屬有據
    ，逾此部分之利息請求則屬無據，應予駁回。　　
五、綜上所述，本件原告據以請求被告如主文所示，為有理由，
    應予准許，逾此部分之利息請求，即屬無據，應予駁回。
六、本件原告勝訴部分係就民事訴訟法第427條第1項訴訟適用簡
    易程序所為被告敗訴之判決，爰依同法第389條第1項第3款
    之規定，職權宣告假執行，並依同法第392條第2項，依職權
    為被告預供擔保，得免為假執行之宣告。
七、本件事證已臻明確，兩造其餘攻擊防禦方法與判決之結果不
    生影響，爰不一一贅論，併此敘明。
八、訴訟費用負擔之依據：民事訴訟法第78條。本件訴訟費用額
    ，依後附訴訟費用計算書確定如主文所示金額。　　　
中　　華　　民　　國　　110 　年　　10　　月　　28　　日
    　　　　　　宜蘭簡易庭  法　官　張淑華
上為正本係照原本作成。
如對本判決上訴，須於判決送達後二十日內向本院提出上訴狀，
同時表明上訴理由；如已於本判決宣示後送達前提起上訴者，應
於判決送達後十日內補具上訴理由（均須按他造當事人之人數附
繕本）。
如委任律師提起上訴者，應一併繳納上訴審裁判費。
中　　華　　民　　國　　110 　年　　10　　月　　28　　日
　　　　　　　　　　　　　　　　　書記官  謝佩欣
訴訟費用計算書：
項        目            金   額（新臺幣）     備    註
第一審裁判費            1,000元
第一審鑑定費            6萬元
合        計            61,000元